臺灣高等法院交通事件裁定　　　　　 100年度交抗字第1484號
抗　告　人
即受處分人　　陳成全
上列抗告人因違反道路交通管理處罰條例案件，不服臺灣臺北地
方法院，中華民國100年10月11日所為裁定（100年度交聲字第21
03號），提起抗告，本院裁定如下：
    主  文
抗告駁回。
    理  由
一、原處分意旨略以：異議人即受處分人（下稱異議人）於民國
    （下同）100年7月30日凌晨2時3分，騎乘車牌號碼673-EPG
    （原裁定誤繕為PHD）號重型機車，行經臺北市○○路424巷
    與寶興街口時，為警舉發「酒後駕車，經酒精濃度測試達0.
    47mg/l（每公升0.47毫克）」之違規，經原處分機關臺北市
    交通事件裁決所查證屬實，即異議人確有違反道路交通管理
    處罰條例第35條第1項第1款「汽車駕駛人駕駛汽車經測試檢
    定有酒精濃度超過規定標準（每公升0.4毫克至每公升0.55
    毫克）」之違規行為，故依該條項規定裁處異議人罰鍰新臺
    幣（下同）3萬元及吊扣駕駛執照12個月，並依同條例第24
    條第1項第2款之規定施以道安講習。
二、聲明異議意旨略以：異議人於100年7月29日晚間在新北市板
    橋區與友人飲宴，當晚近0時（100年7月30日凌晨0時）許飲
    用罐裝啤酒1罐後曾歇息半小時以上，始騎車返回位於臺北
    市萬華家中。詎於行經臺北市○○路424巷與寶興街口時為
    警攔查，異議人即向警方據實告稱於50分鐘前飲酒之事實並
    配合酒測，卻測出高達每公升0.47毫克之呼氣酒精濃度。惟
    異議人嗣即通過警察所做之生理平衡檢測，顯見酒測器應有
    故障。而員警誣稱見異議人騎車車身搖晃，又稱臨檢程序全
    程錄影，應請員警出示影帶內容佐證。再異議人前曾有飲用
    2瓶罐裝臺灣啤酒後遭酒測之經驗，當次呼氣酒測值僅每公
    升0.18毫克，為何此次飲用量較少，酒測值竟更高？更何況
    依「道路交通安全講習手冊」所載，呼氣酒測值倘達每公升
    0.47毫克，則處於精神錯亂狀態，異議人何能通過生理平衡
    測驗？復以酒測器擺烏龍之情事時有所聞，甚有議員檢測2
    次後通過酒測之新聞，異議人卻無再次酒測之機會，此豈非
    標準不一云云。
三、原裁定意旨略以：
（一）異議人於100年7月30日凌晨2時3分，騎乘車牌號碼673-EP
      G號重型機車，行經臺北市○○路424巷與寶興街口時，為
      警攔停施以呼氣酒精濃度測試後，製單舉發「酒後駕車，
      經酒精濃度測試達每公升0.47毫克」之違規等情，有酒精
      濃度測試單、臺北市政府警察局呼氣酒精濃度測試確認單
      及臺北市政府警察局舉發違反道路交通管理事件通知單各
      1紙在卷可稽（原審卷第12頁至第13頁、第26頁、第29頁
      至第30頁），是堪信異議人酒後騎乘機車，經施以呼氣酒
      精濃度測試結果為每公升0.47毫克一情屬實。
（二）異議人坦認於100年7月30日凌晨2時3分為警攔停施以酒精
      濃度測試前，即於100年7月29日晚間接近同年月30日凌晨
      0時左右，飲用罐裝啤酒1瓶等情，惟辯稱：其在本次舉發
      前曾飲用2瓶罐裝臺灣啤酒後遭酒測之經驗，該次呼氣酒
      測值僅每公升0.18毫克，而本次飲用量較少，酒測值反而
      更高，故認警方使用之呼氣酒精測試儀器故障。經查，異
      議人既供認實施本次呼氣酒精濃度測試前確有飲酒，且有
      酒精濃度測試單在卷可參（原審卷第29頁至第30頁），足
      認異議人確有飲酒後騎車，而非在毫無飲酒情形下，卻經
      酒測器檢測出一定含量之呼氣酒精濃度。至異議人所辯之
      本次僅飲用1罐臺灣啤酒，乃至異議人充為對照組之前次
      酒測之飲用2罐臺灣啤酒酒量，及前次酒測之飲酒結束時
      間或本次酒測之飲酒結束時間等各節，俱為異議人片面之
      詞，而無其他佐證可資核實比對，自難據以憑信。況本件
      施以酒精濃度測試之酒測儀器器號為020034/073896號，
      有臺北市政府警察局萬華分局100年8月16日北市警萬分交
      字第10032162700號函附卷可考（原審卷第18頁）；而該
      酒測儀器由經濟部標準檢驗局檢定合格，亦有臺北市政府
      警察局萬華分局100年9月22日北市警萬分交字第10036292
      300號函及所附經濟部標準檢驗局呼氣酒精測試器檢定合
      格證書在卷足憑（原審卷第24頁至第25頁），此儀器器號
      為020034/073896號之呼氣酒精測試儀器甫於100年6月13
      日檢定合格，有效期限至101年6月30日或使用次數達1000
      次者，可見警察使用此酒測儀器對異議人施以呼氣酒精濃
      度測試結果，應屬可採。異議人空言指摘酒測儀器故障，
      自無足採。另每一個人酒精濃度會隨時間及個人體質產生
      不同反應，須以呼氣酒精測試儀器之檢測值為準，是警察
      依據取締酒後駕車作業程序完成檢測後，不論有無超過標
      準，不再實施二次檢測，尚無違誤，亦有臺北市政府警察
      局100年8月16日北市警萬分交字第10032162700號函附卷
      可稽（原審卷第18頁）；且警察既於100年7月30日凌晨1
      時54分對異議人實施呼氣酒精濃度檢測，並由異議人於呼
      氣酒精濃度檢測確認單上簽名確認在案，自無再次施以酒
      精濃度檢測之理，是異議人質疑警方未給予2次酒測機會
      云云，當非可採。
（三）異議人另舉「道路交通安全講習手冊」中所示之「體重與
      酒精濃度達每公升0.25毫克飲酒量計算表」及「血中酒精
      濃度」對人體心理與行為及駕駛能力影響對照表，辯稱：
      依其體重應可飲用啤酒1576毫升而呼氣酒精濃度亦不會達
      每公升0.25毫克，且倘其呼氣酒精濃度確已達每公升0.47
      毫克，則其精神已陷錯亂狀態，又如何能通過生理平衡測
      試云云。然查，異議人之呼氣酒精濃度測試值確為每公升
      0.47毫克，已如前述，則異議人於酒測前飲用何種含酒精
      飲料、飲用量若干等節，除異議人片面之詞外，別無其他
      證據佐證；何況異議人所舉之上揭計算表及對照表，無非
      係統計上之一般性量化數據，而酒精濃度對各該人體之實
      際影響程度如何，仍因個人體質及對酒精之耐受強弱互有
      差異。換言之，以一經常飲酒而對酒精耐受度較常人為佳
      之人士而言，在呼氣酒精濃度測試達每公升0.47毫克之情
      形下，亦同時通過警方施作之生理平衡檢測，此亦非難以
      想像之事。是此亦不足為有利異議人之認定。異議人上開
      辯解，亦無足採。
（四）綜上所述，異議人確有「汽車駕駛人酒精濃度超過規定標
      準」之違規事實，原處分機關依其呼氣酒精濃度測定值為
      每公升0.47毫克之違規事實，依道路交通管理處罰條例第
      35 條第1項第1款、第24條第1項第2款之規定，裁處罰鍰
      3萬元，吊扣駕駛執照12個月，並施以道路交通安全講習
      ，核無違誤，本件異議無理由，應予駁回。
四、抗告意旨略以：抗告人即異議人（下稱抗告人）在警察恫嚇
    下，豈敢不在罰單上簽名；且抗告人實施呼氣酒精濃度測試
    前即已告知員警飲酒量及飲酒時間，亦無警員所指騎車車身
    搖晃之情形，甚至抗告人甚且也通過生理平衡，可見抗告人
    並無不能安全駕駛之情形；再者，依大法官釋字第535號解
    釋，員警此次臨檢程序並不合法，其所衍生出的酒精濃度測
    試結果之數值亦不足採信云云。
五、本院查：
（一）抗告人於100年7月30日凌晨2時3分，騎乘車牌號碼673-EP
      G號重型機車，行經臺北市○○路424巷與寶興街口時，為
      警攔停施以呼氣酒精濃度測試後，製單舉發「酒後駕車，
      經酒精濃度測試達每公升0.47毫克」之違規等情，此有酒
      精濃度測試單、臺北市政府警察局呼氣酒精濃度測試確認
      單及臺北市政府警察局舉發違反道路交通管理事件通知單
      各1紙在卷可稽。而抗告人對其於酒測前確有飲用啤酒乙
      節，亦供承不諱，堪可採信。
（二）按警察對於已發生危害或依客觀合理判斷易生危害之交通
      工具，得予以攔停並要求駕駛人接受酒精濃度測試之檢定
      ，警察職權行使法第8條第1項第3款定有明文。查警察於
      100年7月30日凌晨1時40分執行巡邏勤務，在臺北市○○
      路408巷，遇抗告人騎乘車號673-EPG號重型機車車身搖晃
      ，復於萬大路486巷46弄內繞圈行駛，至同日凌晨1時50分
      於萬大路與寶興街口攔停盤查，查證時抗告人身上散發酒
      味，顯有酒後駕車之嫌，實施酒精濃度檢測前確認已飲酒
      結束15分鐘以上（避免口腔殘留酒精）等情，有臺北市政
      府警察局萬華分局100年8月16日北市警萬分交字第100321
      62700號函可佐（原審卷第18頁至第19頁），足見取締警
      察對抗告人實施呼氣酒精濃度測試，合於警察職權行使法
      之規定，並無違法施測之舉。抗告人徒以其個人主觀意見
      而舉大法官會議之解釋，而認本件臨檢不合法、員警未盡
      舉證責任等詞置辯，顯係飾卸之詞，不足可採。又本件係
      依抗告人施以呼氣酒精濃度檢測結果超過規定標準而裁罰
      ，則與警察是否恫嚇抗告人簽名於罰單上無關，併此指明
      。
（三）又按，汽車駕駛人飲用酒類後其吐氣所含酒精濃度超過每
      公升0.25毫克以上者，不得駕車，道路交通安全規則第11
      4條第2款定有明文。又汽車駕駛人，駕駛汽車經測試檢定
      酒精濃度超過規定標準者，處新臺幣1萬5000元以上6萬元
      以下罰鍰，並當場移置保管該汽車及吊扣其駕駛執照1年
      ，且應接受道路交通安全講習，道路交通管理處罰條例第
      35條第1項第1款、第24條第1項第2款規定甚明。因此，依
      道路交通管理處罰條例第35條第1項第1款係以酒精濃度超
      過規定標準為處罰條件，而不論其是否通過生理平衡測試
      。抗告人經實施呼氣酒精濃度測試結果，已達每公升0.47
      毫克，顯逾道路交通安全規則第114條第2款所定之每公升
      0.25毫克，其酒後駕車之行為，當應依法裁處。抗告人雖
      執其通過生理平衡測試而認不應處罰云云，於法自有未合
      。
（四）本件交通違規情節明確，原處分機關依道路交通管理處罰
      條例第35條第1項第1款、第24條第1項第2款之規定，裁處
      罰鍰3萬元，吊扣駕駛執照12個月，並施以道路交通安全
      講習，核無違誤。原審法院據此駁回抗告人之聲明異議，
      經核尚無不合。抗告意旨仍執前開情詞而指摘原裁定不當
      ，並無理由，應予駁回。
據上論斷，應依道路交通管理處罰條例第89條，道路交通事件處
理辦法第25條，刑事訴訟法第412條，裁定如主文。
中    華    民    國   100    年    11    月    18    日
                  交通法庭審判長法  官  黃瑞華
                                法  官  許文章
                                法  官  高玉舜
以上正本證明與原本無異。
不得再抗告。
                                書記官  許雅淩
中    華    民    國   100    年    11    月    18    日